【裁判字號】    97,交聲,105
【裁判日期】    970229
【裁判案由】    違反道路交通管理處罰條例聲明異議
【裁判全文】
臺灣士林地方法院交通事件裁定         97年度交聲字第105號
原處分機關  臺北市交通事件裁決所
異  議  人
即受處分人  甲○○
上列異議人即受處分人因違反道路交通管理處罰條例案件，對於
臺北市交通事件裁決所民國97年1 月14日所為之處分（原處分案
號：北市裁二字第裁22-C00000000號）聲明異議，本院裁定如下
：
    主  文
異議駁回。
    理  由
一、按汽車駕駛人，行經有燈光號誌管制之交岔路口闖紅燈者，
    處新臺幣1,800 元以上5,400 元以下罰鍰，並記違規點數3
    點，道路交通管理處罰條例第53條第1 項、第63條第1 項第
    3 款分別定有明文。
二、原處分意旨略以：異議人即受處分人甲○○於民國96年12月
    3 日上午10時47分，騎乘車號CMQ-259 號重型機車，沿臺北
    縣三重市○○○○街東往西方向行駛，行經五谷王南街與中
    興南街之設有燈光號誌管制路口時闖紅燈，經臺北縣政府警
    察局三重分局員警當場攔停舉發違規，爰依道路交通管理處
    罰條例第53條第1 項及第63條第1 項第3 款，處異議人罰鍰
    新臺幣（下同）1,800元，並記違規點數3 點。
三、聲明異議意旨略以：異議人行經前揭路口欲前往環河路，當
    時路口燈號為直行方向紅燈及右轉箭頭綠燈，異議人認為五
    谷王南街往環河路須右轉，故依燈號指示右轉，竟遭警方取
    締闖紅燈違規；五谷王南街往環河路方向，行進至路口紅綠
    燈號誌前尚無法看見中興南街，故異議人看到五谷王南街右
    轉號誌時，係遵守該號誌右轉至環河路；若五谷王南街上之
    右轉號誌係表示右轉至中興南街者，車輛右轉後勢必與直行
    環河路之車輛重疊，則該右轉號誌即屬多餘，此自違規地點
    現撤除右轉綠燈之設置，顯見號誌設置不當，不應因此處罰
    異議人云云。
四、經查，異議人就於上揭時、地行經三重市○○○○街、環河
    路、中興南街之三叉路口，斯時五谷王南街上之號誌為直行
    紅燈、右轉綠燈，異議人穿越路口行至環河路而遭警當場攔
    停，舉發闖紅燈違規等情，並無爭執，復有違規現場照片6
    幀附卷可稽（本院卷第6 至8 頁），上開事實，應堪認定。
    自卷附違規現場照片可徵，該路口為三叉路口，五谷王南街
    上圓形綠燈亮時，表示五谷王南街可直行環河路，右轉箭頭
    綠燈亮時，直行環河路之圓形紅燈會同時亮起，表示可右轉
    中興南街，禁止直行環河路，該等號誌之設置目的，即係藉
    由燈號輪替，以時間更迭方式，分派不同方向交通之行進路
    權，俾以確保交岔路口之交通順暢與安全。五谷王南街上右
    轉箭頭綠燈、圓形紅燈同時亮起時，駕駛人明顯可知僅准許
    右轉、禁止直行，否則右轉箭頭燈、直行圓形燈即無法達成
    設置之目的；而自該等燈號設置之情況，駕駛人亦無不能區
    分准許右轉、禁止直行之可能。異議人雖辯稱：伊於路口紅
    綠燈前看不見前方之中興南街，誤認右轉係環河路，始於右
    轉箭頭綠燈時遵行右轉云云，惟異議人自承就讀於龍華科技
    大學，當日擬前往龍華科技大學上課，而行經違規路口，並
    非首次行經該地點，伊平日住校，每週六、日騎機車行經該
    路口返家等語（本院卷第30頁），足見異議人對該路口地形
    非屬陌生，應無不知該路口為三叉路口，五谷王南街直行至
    環河路、右轉至中興南街之理，伊辯稱對箭頭綠燈號誌所指
    引行進方向不知情，實違常情，要無足取；至異議人指該路
    口設計不良一節，縱令屬實，因道路號誌、標線、標誌之規
    劃設置，交通主管機關本即有其裁量權限，若非顯然有濫用
    裁量、怠於裁量或逾越裁量範圍之違法情事，即無從由司法
    介入審查。異議人又稱該路口現已撤除右轉燈號云云，惟此
    係屬道路主管機關之職權，主管機關於事後重新規畫道路設
    置，既係其裁量權行使之範疇，自無從據以為異議人免責之
    事由。綜上述，異議人所辯，實無理由．洵無足採。
五、綜上所述，本件異議人於行經有燈光號誌管制之交岔路口闖
    紅燈之違規行為，事證明確，堪以認定。原處分機關依道路
    交通管理處罰條例第53條第1 項、第63條第1 項第3 款之規
    定裁處1,800 元罰鍰，並記違規點數3 點，核無不當。本件
    異議為無理由，應予駁回。
據上論斷，應依道路交通案件處理辦法第19條，裁定如主文。
中    華    民    國    97    年    2     月    29    日
                  交通法庭法  官  陳美彤
以上正本證明與原本無異。
如不服本裁定應於送達後5日內向本院提出抗告狀。
                          書記官  賴麗容
中    華    民    國    97    年    2     月    29    日


司法院資訊處製作；財團法人民間司法改革基金會備份。
